# 资本公积全部转增股本，可有什么限制？

提问人：hunaipeng 时间：2010-03-23 18:08:54
，未分配利润转增股本是否需要由公司代缴自然人股东个税？
[ 本帖最后由 hunaipeng 于 2010-3-23 18:11 编辑 ]

回答人：chenyiwei
回复 楼主 hunaipeng 的帖子资本公积中的资本溢价部分，以及原《企业会计制度》下的“其他资本公积”，均可转增资本，不受法定公积金留存数不得少于转增前注册资本25%的限制。 未分配利润转增股本，如股东为境内自然人的，应当由公司履行代扣代缴义务，但不是“代缴”，税款应由股东负担。实务中通常采用的方式是在转增同时宣告少量现金股利，使下列公式成立： （未分配利润、盈余公积转增股本的金额＋现金股利）*20%＝现金股利。

回答人：chenyiwei
回复 藤椅 lhteee 的帖子《关于盈余公积金转增注册资本征收个人所得税的问题的批复》，国税函[1998]333号。

提问人：zx_albb 时间：2012-07-25 00:20:42
回复 chenyiwei 的帖子
问题一、陈老师，本来我对这个问题没有什么疑问，资本公积转增股本应没有限制，但是最近查阅 2012 年注会教材 第十章 所有者权益，P169页，写到“按照《公司法》的规定，法定公积金（资本公积和盈余公积）转为资本时，所留存的该项公积金不得少于转增前公司注册资本的25%”，很矛盾，难道是新的规定？
问题二、另外，再请教个问题：例如，某有限公司 净资产 1 亿，注册资本 3000 万，留存收益 7000 万，改制时折股 8000 万股，则留存收益中 5000 万转股， 2000 万进入资本公积，用来折股的 5000 万需要缴纳个人所得税，那个 2000 万在改制时候不用交是吗？但是股份公司后来又拿这 2000 万资本公积转增股本的则需要缴个人所得税，这样理解对吗？
谢谢！

回答人：chenyiwei
1 、CPA教材这一点有错误，还应当是以前的理解，即法定公积金仅指盈余公积，不包括资本公积。 2 、转股时的个人所得税问题，各地有很多地方土政策，请以当地地方税务局实际执行的政策口径为准。

提问人：leigu 时间：2012-07-25 17:01:41
回复 chenyiwei 的帖子
请教陈版：
一个客户母公司以一无形资产账面价值 500 万，评估价值 5000 万的无形资产入股控股子公司； 在旧准则下母公司形成了资本公积，在执行新准则时，将该资本公积转入其他资本公积； 期后公司将其他资本公积用以转增母公司股本。 以 07 年企业会计准则实施问题专家工作组意见来看，貌似过程都无问题 不知道陈版对此是什么意见，同时母公司以该部分增资的股本远远大于货币出资，但符合新公司法30%的底线

回答人：chenyiwei
个人理解，这部分资本公积仍然是其他综合收益性质，属于尚未实现的资本公积，因此不能用于转增资本。“专家工作组意见”不具有法律效力，其把所有“原制度资本公积转入”均认为可转增资本的表述是不恰当的。

提问人：zico9999 时间：2012-08-30 10:04:39
求教下陈版： 1 、新准则下，只能用资本溢价来转增股本。 2 、用资本溢价转增子公司股本，母公司长期股权投资的计税基础保持不变？我以为有些区别：1.权益性交易产生的资本公积-溢价，由于在税务上作为营业外收入处理已经缴纳税款，所以应当可以增加母公司的长投计税基础。 2.新增股东或者新设投资时，投资额超过注册资本部分的溢价（即假设投资 1000 万， 500 万作为注册资本， 500 万作为资本溢价）部分，应当增加长投计税基础。 3 、用盈余公积转增子公司股本，视同分配股利，母公司增加长投计税基础。 4 、上述子公司资本公积，盈余公积或未分配利润转增注册资本的处理，母公司都不做账务处理！

回答人：chenyiwei
你的说法有一定合理性，但税法上规定不明确，还是建议与主管税务机关多沟通。

提问人：hrtsex 时间：2014-05-14 16:56:23
请教陈版，资本公积转增股本的话，是否需要按照股权比例转增呢？若公司未按照股权比例转增，存在哪些风险呢？

回答人：chenyiwei
如果原先各股东对资本公积的归属问题没有作出特别约定，那么转增时也只能全体股东同比例转增。如果要达到非同比例转增的效果，则建议先进行同比例转增，然后股东之间无偿转让部分新增股份。

提问人：hrtsex 时间：2014-05-15 22:57:13
再次请教陈版两个细节问题：
1 、股东之前投入无形资产评估增值形成的资本公积是否可以转增股本？若转增的话，是否涉及到个人所得税的问题；
2 、新引进的股东是否可以在增资的同时用增资前形成的资本公积转增股本呢？

回答人：chenyiwei
1 、请说明评估增值是如何形成的？如果是会计上不允许调账的情形，自然不会产生可转增资本的资本公积。 2 、应可以。

提问人：hrtsex 时间：2014-05-15 23:38:07
陈版，就是股东用无形资产投资，投资前评估值为 1000 万，股东之间已确认：股本为 500 万，资本公积 500 万，这个形成的资本公积应该是可以转增资本的吧！

回答人：chenyiwei
这是股本溢价，当然可以用于转增资本。

提问人：hrtsex 时间：2015-12-14 17:44:02
陈版，咨询一个细节问题：对于增资溢价形成的资本公积转增股本能否与增资同时在一个验资报告体现，还是必须先单独出一个增资的验资报告，然后再出资本公积转增股本的验资报告？

回答人：chenyiwei
理论上可以两者合一，但还是建议分两步走比较好。

提问人：a8730760 时间：2016-03-02 20:39:05
陈版，上市公司，国家拨入的专项资金计入资本公积，这部分可以转增股本吗？

回答人：chenyiwei
这部分拨款建议收到时先计入专项应付款，不要一开始计入资本公积。这笔款项本身是可以转增股本的。

提问人：不速之客 时间：2017-02-18 11:32:26
具体哪些公司资本公积可以转增实收资本，哪些不能转增，有文件规定吗？

回答人：chenyiwei
其他资本公积不可以。资本溢价和“其他资本公积——原制度资本公积转入”可以。

提问人：不速之客 时间：2017-02-18 15:07:36
（二）变更验资的特殊审验程序 1 ．以资本公积、盈余公积、未分配利润转增注册资本及实收资本的，除实施本附录第二部分“（一）变更验资的一般审验程序”规定的有关程序外，注册会计师还应当实施下列审验程序： （ 1 ）对用于转增注册资本及实收资本的资本公积、盈余公积、未分配利润进行审计，以验证其金额是否准确；如果已经其他会计师事务所审计，在利用其工作时，应当按照《中国注册会计师审计准则第 1401 号——利用其他注册会计师的工作》的有关要求执行； （ 2 ）检查用于转增注册资本及实收资本的资本公积项目是否符合国家有关规定；
请教陈版，这个有关规定是什么规定？

回答人：chenyiwei
目前规范哪些资本公积项目可以转增资本，主要还是会计准则在规范。目前可转增资本的资本公积项目包括：（ 1 ）资本溢价或股本溢价；（ 2 ）其他资本公积中的原制度资本公积转入。

提问人：呼叫帮助 时间：2017-02-19 20:11:15
其他资本公积中的原制度资本公积转入主要是指哪些？陈版

回答人：chenyiwei
参考 2007 年 4 月 30 日发布的第二次“企业会计准则实施问题专家工作组意见”：
五、问：企业按原制度核算的资本公积执行新准则后应当如何处理？ 答：企业按照原制度核算的资本公积，执行新准则后应当分别下列情况进行处理： （一）原资本公积中的资本溢价或股本溢价，执行新准则后仍应作为资本公积（资本溢价或股本溢价）进行核算。 （二）原资本公积中因被投资单位除净损益外其他所有者权益项目的变动产生的股权投资准备，执行新准则后应当转入新准则下按照权益法核算的长期股权投资产生的资本公积（其他资本公积）。 （三）原资本公积中除上述以外的项目，包括债务重组收益、接受捐赠的非现金资产、关联交易差价、按照权益法核算的长期股权投资因初始投资成本小于应享有被投资单位账面净资产的份额计入资本公积的金额等，执行新准则后应在资本公积（其他资本公积）中单设"原制度资本公积转入"进行核算，该部分金额在执行新准则后，可用于增资、冲减同一控制下企业合并产生的合并差额等。

提问人：悠扬的心 时间：2017-02-20 17:56:23
请教陈版 ①CAS38第五条 （二）除上述（一）以外的其他采用权益法核算的长期股权投资，存在股权投资贷方差额的， 应冲销贷方差额，调整留存收益，并以冲销贷方差额后的长期股权投资账面余额作为首次执行日 的认定成本 ②企业会计准则实施问题专家工作组意见第（三） 原资本公积中除上述以外的项目，包括债务重组收益、接受捐赠的非现金资产、关联交易差价、按照权益法核算的长期股权投资因初始投资成本小于应享有被投资单位账面净资产的份额计入资本公积的金额等，执行新准则后应在资本公积（其他资本公积）中单设"原制度资本公积转入"进行核算
两处的规定似乎矛盾，请问应怎么理解？

回答人：chenyiwei
CAS 38第五条中的“股权投资贷方差额”仅指在 2003 年 3 月 17 日“问题解答二”发布之前，按当时规定贷记长期股权投资并在不短于 10 年内摊销的贷方差额，不包括此后计入资本公积的贷方差额。